【裁判字號】    97,上訴,5460
【裁判日期】    980218
【裁判案由】    強盜等
【裁判全文】
臺灣高等法院刑事判決                97年度上訴字第5460號
上  訴  人
即  被  告  庚○○
                    另案於臺灣台北監獄執行中
上列上訴人因強盜等案件，不服臺灣士林地方法院97年度訴字第
629、685號，中華民國97年9 月30日第一審判決（起訴案號：臺
灣士林地方法院檢察署97年度偵字第2309、3283、4807、5937、
6202號、追加起訴7320號）提起上訴，本院判決如下：
    主  文
上訴駁回。
    理  由
一、依刑事訴訟法第350條、第361條、第362條、第367條規定，
    不服地方法院之第一審判決而上訴者，須提出上訴書狀，並
    應敘明具體理由，為上訴必備之程式；其所提出之書狀未敘
    述上訴理由，或僅曾以言詞陳述上訴理由者，均應於上述期
    間屆滿後20日內補提理由書於第一審法院。第一審法院經形
    式審查，認逾期未補提上訴理由者，應定期間先命補正；逾
    期未補正者，為上訴不合法律上之程式，應以裁定駁回。倘
    已提出上訴理由，但所提非屬具體理由者，則由第二審法院
    以上訴不合法律上之程式，判決駁回。而所謂具體理由，必
    係依據卷內既有訴訟資料或提出新事證，指摘或表明第一審
    判決有何採證認事、用法或量刑等足以影響判決本旨之不當
    或違法，而構成應予撤銷之具體事由，始克當之（例如：依
    憑證據法則具體指出所採證據何以不具證據能力，或依憑卷
    證資料，明確指出所為證據證明力之判斷如何違背經驗、論
    理法則）；倘僅泛言原判決認定事實錯誤、違背法令、量刑
    失之過重過輕微，而未依上揭意旨指出具體事由，或形式上
    雖已指出具體事由，然該事由縱使屬實，亦不足以認為原判
    決有何不當或違法者（例如：對不具有調查必要性之證據，
    法院未依聲請調查亦未說明理由，或援用證據不當，但除去
    該證據仍應為同一事實之認定），皆難謂係具體理由，俾與
    第二審上訴制度旨在請求第二審法院撤銷、變更第一審不當
    或違法之判決，以實現個案救濟之立法目的相契合，並節制
    濫行上訴（最高法院97年度台上字第892 號判決參照）。
二、經查：原判決以上訴人即被告之自白，及證人即被害人戊○
    ○、辛○○、己○○、丙○○、乙○○、壬○○、子○○、
    丁○○、癸○○及證人陳巧靈、吳力立、楊麗琳、甲○○、
    戴昌正、林錦鴻、張文賢於警詢及偵訊、原審審理中之證述
    ，及手機讓渡合約書1份、手機照片5幀、被害人戊○○之國
    際牌粉紅色行動電話之包裝盒照片1張、及序號00000000000
    0000號行動電話門號0000000000號之通聯紀錄查詢1 件、監
    視錄影器翻拍照片13張、中央氣象局網站所擷取之「中華民
    國97年日出日沒時刻表」1 紙、搜索扣押筆錄、搜索扣押物
    品目錄表、贓物認領保管單、車號271-BAB 重型機車行照影
    本、照片8 張、自願受搜索同意書、搜索扣押筆錄、搜索扣
    押物品目錄表、贓物認領保管單、照片17張、丟棄竊得筆記
    型電腦之現場照片2 張，及扣案供被告犯竊盜罪所用之物等
    為據，認被告自白與事實相符，事證明確，犯行堪予認定。
    核被告所為，係犯1個搶奪罪及2個普通竊盜罪、6 個加重竊
    盜罪。被告與「鄭光智」間，就該搶奪犯行，有犯意聯絡與
    行為分擔，為共同正犯。又被告上開所犯9 罪間，犯意各別
    ，行為分殊，應分論併罰。且被告係前案執行完畢後5 年以
    內故意再犯本件有期徒刑以上之各罪，均為累犯，分別應依
    刑法第47條第1項之規定加重其刑。另被告就97年1月21日、
    97年4 月27日竊盜犯行，係在職司偵查權限之司法警察得悉
    該案件之犯罪嫌疑人及犯罪事實前，主動供出其為下手實行
    犯罪之人，均合於刑法第62條前段之自首要件，爰就該2 件
    竊盜罪各依法減輕其刑，並依法均先加重後減輕之。爰審酌
    被告平日素行難認良好，有多次前科紀錄，未能記取教訓，
    且正值壯年，不思以正途賺取金錢，竟搶奪、竊取他人所有
    財物，其犯罪動機、目的，均僅因個人一己之私，未能尊重
    他人所有權財產概念，貪圖非分之財物，及被告犯罪之手段
    、所搶及所竊財物之價值、危害社會之程度，並兼衡被告犯
    後坦承犯行，態度尚稱良好等一切情狀，搶奪部分量處被告
    有期徒刑10月，竊盜部分有5件分別量處被告有期徒刑8月、
    1件有期徒刑6月、1件有期徒刑5月、1件有期徒刑4月，全部
    並合併定執行刑為有期徒刑4年6月，及諭知於刑之執行前，
    令入勞動場所強制工作3 年，併為沒收之諭知。從形式上觀
    察，原判決均已詳敘其所憑證據、認定理由及量刑依據，並
    無認定事實錯誤、量刑瑕疵或違背法令之情形。
三、被告上訴理由雖稱：被告業就97年1月21日、97年4月27日兩
    件竊盜犯行自首，原判決業據以減輕其刑，其餘犯行亦均坦
    承不諱，足見被告有自省反悔之能力，態度良好，請重新酌
    量刑度並取消強制工作，又被告5 歲喪父，母親棄子改嫁，
    被告由伯父扶養長大，因家境清寒，於國中畢業即從事粗工
    ，或因此而自暴自棄、交友不慎，且本件係被告自行至警局
    報到，坦承犯行，有犯罪情狀顯可憫恕之情形，請依刑法第
    59條酌減其刑云云。惟查：量刑之輕重，係事實審法院得依
    職權裁量之事項，原審於量刑時，已依行為人之責任為基礎
    ，並斟酌刑法第57條各款所列情狀，而未逾越法定範圍，又
    未濫用其職權，自不得遽指為違法。又按刑法第59條之酌量
    減輕其刑，必於犯罪之情狀，在客觀上足以引起一般同情，
    認為即予宣告法定低度刑期，猶嫌過重者，始有其適用，至
    於犯罪動機、情節輕微、成長背景、坦承犯行、犯後態度良
    好等情狀，僅可為法定刑內從輕科刑之標準，不得據為酌量
    減輕之理由。是被告犯罪情狀尚無特殊可憫恕之情事，被告
    請求適用刑法第59條減刑，自無可採。再者，原判決業就被
    告於92年間，已先後有3次竊盜前科，甫於96年7月16日執行
    完畢出監，於97年1月2日起至97年4月28日，即犯本案8次竊
    盜犯行，此部分應執行之刑已達1 年以上，符合竊盜犯贓物
    犯保安處分條例之要件，又被告於97年2月至同年3月間，再
    涉犯其他多起竊盜案件，分經檢察官以97年度偵字第3732、
    3935、4805號提起公訴，足見被告自92年間起，屢次因竊盜
    案件，經法院論罪科刑，入監執行仍未能矯正其竊盜惡習，
    本案復多次侵入他人住宅、攜帶兇器為之，具有高度危險性
    ，次數益繁，顯然被告有犯罪之習慣無訛，對社會秩序、民
    眾權益有重大危害。復參酌被告既未能經由入監執行方式，
    徹底戒除竊盜惡習，自應藉由積極勞動之工作環境，使其培
    養勤奮任事、樂觀進取之態度，以準備重返現實社會，而被
    告現正值年輕力壯，卻未盡其力於正途，足認有矯治其惡習
    、培育其正確觀念、性格，俾使能於將來重返社會時，不再
    重蹈覆轍，並獲新生之必要等情，綜合審酌被告犯罪行為之
    嚴重性、犯罪手段所表現之危險性及對其將來行為之期待性
    ，而認其實有令入勞動處所施以強制工作之必要，爰諭知於
    刑之執行前，令被告入勞動場所強制工作3 年，其理由均詳
    載於判決書中，既未違法亦未濫用裁量權限，被告所陳其有
    部分自首，犯後坦承犯行，尚能自省等情，均非得為原判決
    諭知強制工作有何違法不當之具體理由。從而，被告提起本
    件上訴，並未具體指摘原判決有何違法或不當之處，應認其
    上訴欠缺具體理由，所為上訴不合法定要件，爰不經言詞辯
    論，逕以判決駁回。
據上論斷，應依刑事訴訟法第368條、第372條，判決如主文。
中    華    民    國    98    年    2     月    18    日
                  刑事第二十庭審判長法  官  楊貴雄
                                    法  官  鄧振球
                                    法  官  高愈杰
以上正本證明與原本無異。
搶奪部分，如不服本判決，應於收受送達後10日內向本院提出上
訴書狀，其未敘述上訴之理由者並得於提起上訴後10日內向本院
補提理由書（均須按他造當事人之人數附繕本）「切勿逕送上級
法院」。
竊盜部分，不得上訴。
                                    書記官  廖月女
中    華    民    國    98    年    2     月    18    日
附錄：本案論罪科刑法條全文
中華民國刑法第320條第1項
意圖為自己或第三人不法之所有，而竊取他人之動產者，為竊盜
罪，處5年以下有期徒刑、拘役或5百元以下罰金。
中華民國刑法第321條第1項第1、2、3款
犯竊盜罪而有左列情形之一者，處6月以上、5年以下有期徒刑：
一、於夜間侵入住宅或有人居住之建築物、船艦或隱匿其內而犯
    之者。
二、毀越門扇、牆垣或其他安全設備而犯之者。
三、攜帶兇器而犯之者。
中華民國刑法第325條第1項
意圖為自己或第三人不法之所有，而搶奪他人之動產者，處6月
以上5年以下有期徒刑。


司法院資訊處製作；財團法人民間司法改革基金會備份。
